臺北高等行政法院判決
　　　　　　　　　　　　　　　　　　 93年度訴字第04177號
　　　　　　　　　　　　　　　.
原　　　告　甲○○
被　　　告　勞工保險局
代　表　人　乙○總經理）住同.
訴訟代理人　丙○○
　　　　　　丁○○
上列當事人間因勞保事件，原告不服行政院勞工委員會中華民國
93年9月3日勞訴字第0930021302號訴願決定（發文日期：93年9
月13日），提起行政訴訟。本院判決如下：
　　主  文
原告之訴駁回。
訴訟費用由原告負擔。
　　事  實
一、事實概要：
    原告原以臺中縣不靠行計程車駕駛員職業工會為投保單位，
    參加勞工保險為被保險人。原告以其因腰椎狹窄術後審定成
    殘，於民國（下同）92年9月26日（被告收文日期）檢據申
    請殘廢給付。案經被告審查，以原告於91年11月29日由前一
    投保單位申報退保時之投保薪資為新臺幣（下同）18,300元
    ，然91年11月22日由臺中縣不靠行計程車駕駛員職業工會申
    報加保時，投保薪資大幅調高為42,000元，核與勞工保險條
    例第14條規定不合；又經綜合審查其殘廢程度符合勞工保險
    殘廢給付標準表第9等級，乃以93年1月12日保承職字第0926
    0945400號函（下稱原處分）核定原告91年11月22日加保之
    投保薪資逕予更正為18,300元，已繳保險費依勞工保險條例
    第16條第2項規定，不予退還；發給普通傷病殘廢給付280日
    ，按其92年9月22日診斷成殘前6個月之平均月投保薪資18,3
    00元，計170,800元。原告不服，向勞工保險監理委員會申
    請審議，經該會以93年4月9日93保監審字第0666號審定書審
    定申請審議駁回；原告仍不服，提起訴願遭決定駁回後，遂
    提起行政訴訟。
二、兩造聲明：
　(一)原告聲明：
    1.訴願決定、爭議審定及原處分關於更正投保薪資及否准後
      開第2項部分均撤銷。
    2.應命被告再作成核付原告221,200元之行政處分。
    3.訴訟費用由被告負擔。
　(二)被告聲明：如主文所示。
三、兩造之爭點：
　(一)原告主張：
    1.原告經營自營計程車為業已30餘年，且自行成立個人車行
      申請營利事業登記又長達20年左右；於90年起因清償債務
      並負擔家計，雖雙下肢較為無力，仍需更加努力工作，又
      於92年受表揚模範司機優良司機駕駛，故自90年至今，每
      月皆有5、6萬元收入，有證邦開發企業有限公司及松竹青
      年跆拳道館出具之證明書為證；又因雙下肢無力，為求車
      行安全及操作方便起見，早已加裝用手操作之剎車、離合
      器及油門等安全配備，有光碟片為證。
    2.依勞工保險條例第6條第7款規定，原告投保不靠行司機工
      會係指自營為業之司機工會，因投保為個人車行，故原告
      既是雇主亦是負責人，並非公司之員工，從而不必亦無法
      提出薪資扣繳憑單，否則不符加入職業工會條件，此為被
      告所明知，其仍要原告提出薪資證明，未依法行政，嚴重
      侵害原告之權利；又原告開車2、30年來，除少數客戶須
      開立收據外，均不用開立統一發票或收據，亦未能請乘客
      為原告簽明作證有乘坐原告駕駛之計程車。
    3.按勞工保險條例第14條規定及行政程序法第7條、第8條明
      定行政適合性、必要性、比例性及信賴保護原則，原告自
      90年每月收入約5、6萬元，每向原投保單位臺中縣汽車駕
      駛員職業工會要求為原告依實際月收入總額申報投保薪資
      ，均不獲處理，故原告更換加入臺中縣不靠行計程車駕駛
      員職業工會，並以實際月收入總額申報投保薪資，以自行
      作業營利之雇主投保，經審查無誤，同意以雇主身分加保
      ；另案本會會員王英泉亦以同條件不被被告採信以4萬2千
      元投保，遭被告核退。被告應審查無誤且已收取保費1年
      餘，始無故作成原處分，侵害原告權利，且有歧視殘廢人
      士之虞。
    4.按勞工保險條例第72條、第14之1條均明確指出應以實際
      薪資為準。原告既係自營作業之負責人，投保薪資應為4
      萬2千元，並無不合。
  (二)被告主張：
    本件被告曾派員訪查，據原告出具之說明書記載略以：以乘
    客路途遠近，一趟車資以雙方口頭議價達成載客交易，到達
    目的地後乘客以現金交付本人，但並未製作工資（車資）收
    入紀錄。每月平均車資（工資）收入約5、6萬元左右等語；
    另據臺中縣不靠行計程車駕駛員職業工會出具之說明書記載
    略以：甲○○至本會，請本會為其加入勞保，其每天駕駛計
    程車平均工資收入約有2千多元，因本會會員1天工作約14小
    時左右，每月平均工資收入約有5、6萬元左右，但是並無任
    何工資收入紀錄等語。惟被告復調閱原告之病歷資料送請特
    約專科醫師審查，簽示意見略以：「本件依病歷紀錄，於91
    年11月間門診時，有下背痛、兩下肢輕度無力、行動遲滯之
    病情，當時身體情況無大幅增加收入之能力。」等語，此有
    被告上開說明書及審查意見表附原處分卷可稽。原告不服原
    核定，向勞工保險監理委員會申請審議，並檢附證邦開發企
    業有限公司及松竹青年跆拳道館等出具之證明書，分別證明
    渠等於90年8月起及多年來由原告為渠等載送客戶、員工及
    學生，每月分別給付報酬3萬元及1萬2千元至1萬5千元不等
    ，惟亦經勞工保險監理委員會以檢附之證明書僅係空泛之證
    明文件，非屬具體工資收入證明或報稅資料等相關證明資料
    ，顯係事後編具，而審定駁回原告審議之申請。原告於本次
    起訴狀中，仍執上開證明書作為其得調整投保薪資之每月平
    均收入證明，然其始終仍未提出具體薪資收入紀錄或所得扣
    繳證明等相關資料以為佐證，以實其說，所言殊難採信。據
    上，被告以其原薪資總額難有大幅增加，該工會於91年11月
    22日將其投保薪資申報調整為42,000元，核與勞工保險條例
    第14條規定不合，乃核定將該筆投保薪資逕予調整為18,300
    元，已繳之保險費依勞工保險條例第16條第2項規定，不予
    退還；又經綜合審查其殘廢程度符合勞工保險殘廢給付標準
    表第9等級，乃按其92年9月22日診斷成殘前6個月之平均月
    投保薪資18,300元，發給普通傷病殘廢給付280日計170,800
    元，於法自屬有據。
　　理  由
一、原告主張：原告經營自營計程車為業已30餘年，且自行成立
    個人車行申請營利事業登記長達20年，於90年起因清償債務
    並負擔家計，雖雙下肢較為無力，仍需更加努力工作，又於
    92年受表揚模範司機優良司機駕駛，故自90年至今，每月皆
    有5、6萬元收入，原告投保不靠行司機工會係指自營為業之
    司機工會，原告既是雇主亦是負責人，不必亦無法提出薪資
    扣繳憑單，被告仍要原告提出薪資證明，於法無據，且除少
    數客戶須開立收據外，均不用開立統一發票或收據，亦未能
    請乘客為原告簽明作證有乘坐原告駕駛之計程車，原告既係
    自營作業之負責人，投保薪資應為42,000元。據此，依行政
    訴訟法第4條、第5條第2項及勞工保險條例第14條第1項前段
    規定，求為判決如聲明所示云云。
二、被告則以：經被告曾派員訪查，據原告及臺中縣不靠行計程
    車駕駛員職業工會出具之說明書，原告勞工保險監理委員會
    申請審議時檢附之證邦開發企業有限公司及松竹青年跆拳道
    館等出具之證明書，均僅係空泛之證明文件，非屬具體工資
    收入證明或報稅資料等相關證明資料，原告亦始終仍未提出
    具體薪資收入紀錄或所得扣繳證明等相關資料以為佐證，復
    經被告調閱原告之病歷資料送請特約專科醫師審查，簽示意
    見略以：「本件依病歷紀錄，於91年11月間門診時，有下背
    痛、兩下肢輕度無力、行動遲滯之病情，當時身體情況無大
    幅增加收入之能力。」等語，據上，被告以其原薪資總額難
    有大幅增加，該工會於91年11月22日將其投保薪資申報調整
    為42,000元，核與勞工保險條例第14條規定不合，乃核定將
    該筆投保薪資逕予調整為18,300元，已繳之保險費依勞工保
    險條例第16條第2項規定，不予退還；又經綜合審查其殘廢
    程度符合勞工保險殘廢給付標準表第9等級，乃按其92年9月
    22日診斷成殘前6個月之平均月投保薪資18,300元，發給普
    通傷病殘廢給付280日計170,800元，於法自屬有據，求為判
    決駁回原告之訴等語。
三、按勞工保險條例第14條第1項規定：「前條所稱月投保薪資
    ，係指由投保單位按被保險人之月薪資總額，依投保薪資分
    級表之規定，向保險人申報之薪資；被保險人薪資以件計算
    者，其月投保薪資，以由投保單位比照同一工作等級勞工之
    月薪資總額，按分級表之規定申報者為準。被保險人為第6
    條第1項第7款、第8款及第8條第1項第4款規定之勞工，其月
    投保薪資由保險人就投保薪資分級表範圍內擬訂，報請中央
    主管機關核定適用之。」同條例第16條第2項規定：「勞工
    保險之保險費一經繳納，概不退還。但非歸責於投保單位或
    被保險人之事由所致者，不在此限。」勞工保險條例施行細
    則第32條第1項規定：「本條例第14條第1項所稱月薪資總額
    ，以勞動基準法第2條第3款規定之工資為準；其每月收入不
    固定者，以最近3個月收入之平均為準；實物給與按政府公
    布之價格折為現金計算。」勞工保險殘廢給付標準表第54項
    「脊柱運動障害者。」第9等級280日。
四、原告為勞工保險之被保險人，91年11月29日由臺中縣汽車駕
    駛員職業工會申報退保時之投保薪資為18,300元，然91年11
    月22日由臺中縣不靠行計程車駕駛員職業工會申報加保，投
    保薪資大幅調高為42,000元，以其因腰椎狹窄術後審定成殘
    ，於92年9月26日檢據申請殘廢給付，及被告核定原告殘廢
    程度符合勞工保險殘廢給付標準表第9等級等情，為兩造所
    不爭，並有勞工保險給付申請書、國軍臺中總醫院附設民眾
    診療服務處（下稱國軍臺中總醫院）92年8月2日出具之診斷
    證明書、長興醫院92年9月22日出具之勞工保險殘廢診斷書
    、臺中縣不靠行計程車駕駛員職業工會填具之原告勞工保險
    加保申報表、臺中縣汽車駕駛員職業工會之原告勞工退保申
    報表附原處分卷可稽，為可確認之事實。
五、本件之爭執，在於原告於91年11月22日由臺中縣不靠行計程
    車駕駛員職業工會申報加保之投保薪資為42,000元，是否符
    合勞工保險條例第14條之規定？經查：
  (一)經被告於92年10月間派員訪查，據原告出具之說明書記載略
    以：「以乘客路途遠近，一趟車資以雙方口頭議價達成載客
    交易。到達目的地後乘客以現金交付本人，但並未製作工資
    （車資）收入紀錄。…每月平均車資（工資）收入約5、6萬
    元左右。」等語；另據臺中縣不靠行計程車駕駛員職業工會
    出具之說明書記載略以：「甲○○至本會，請本會為其加入
    勞保，該員當時向本會告稱，其每天駕駛計程車平均工資收
    入約有2千多元。因本會會員1天工作約14小時左右，每月平
    均工資收入約有5、6萬元左右。但是並無任何工資收入紀錄
    。」等語，有被告所屬臺中辦事處92年10月15日92保中縣辦
    字第1536號函附說明書2件附於原處分卷可稽。上開說明書
    未能提出任何單據或記錄，缺乏具體資料以供核對，並不足
    以證明原告申報加保之投保薪資確已達42,000元。至原告向
    勞工保險監理委員會申請審議時，所檢附證邦開發企業有限
    公司及松竹青年跆拳道館出具之證明書，分別記載其於90年
    8月起及多年來由原告為渠等載送客戶、員工及學生，每月
    分別給付報酬3萬元及1萬2千元至1萬5千元不等云云，惟原
    告始終未能提出具體薪資收入紀錄或所得扣繳證明等相關資
    料以為佐證，殊難憑採。
  (二)被告復調取原告之國軍臺中總醫院及長興醫院病歷資料送請
    特約專科醫師審查，意見略以：「本件依病歷紀錄，於91年
    11月間門診時，有『下背痛、兩下肢輕度無力、行動遲滯』
    之病情，當時身體情況無大幅增加收入之能力。」等語，此
    有被告特約專科醫師審查意見表附原處分卷可稽。參以國軍
    臺中總醫院92年8月5日出具之診斷證明書記載：「腰椎椎間
    盤突出症，腰椎解離。91年8月18日至91年8月26日住院治療
    …，91年8月20日接受椎間盤切除手術，91年8月30日至92年
    8月5日共門診14次。」可知原告既於91年8月間因腰椎椎間
    盤突出症住院手術治療，術後91年11月間下背痛、兩下肢輕
    度無力、行動遲滯，理當好好休息療養，且其持續多次門診
    治療，但工作量及薪資反而大幅增加，顯與常情有違。
  (三)綜上，原告91年11月22日申報加保時之投保薪資為42,000元
    ，自難認合於勞工保險條例第14條之規定。被告參酌原告91
    年11月29日由臺中縣汽車駕駛員職業工會申報退保時之投保
    薪資，按臺中縣不靠行計程車駕駛員職業工會眾位數投保薪
    資等級金額18,300元，逕予更正投保薪資為18,300元，尚無
    不合。
六、綜上所述，原處分核定原告91年11月22日加保之投保薪資逕
    予更正為18,300元，已繳保險費依勞工保險條例第16條第2
    項規定，不予退還；並經綜合審查其殘廢程度符合勞工保險
    殘廢給付標準表第9等級，發給普通傷病殘廢給付280日，按
    其92年9月22日診斷成殘前6個月之平均月投保薪資18,300元
    ，計170,800元，認事用法，並無違誤，爭議審定及訴願決
    定，遞予維持，亦無不合，原告訴請如聲明所示，於法無據
    ，應予駁回。
七、兩造其餘陳述於判決結果不生影響，無庸一一論列，併予敘
    明。
據上論結，本件原告之訴為無理由，爰依行政訴訟法第98條第3
項前段，判決如主文。
中　　華　　民　　國　　94　　年　  10　　月　 19  　 日
                            第三庭審判長法  官  王立杰
                                        法  官  王碧芳
                                        法  官  胡方新
上為正本係照原本作成。
如不服本判決，應於送達後20日內，向本院提出上訴狀並表明上
訴理由，如於本判決宣示後送達前提起上訴者，應於判決送達後
20日內補提上訴理由書（須按他造人數附繕本）。
中　　華　　民　　國　　94　　年　  10　　月　 19  　 日
            　　　　　　   　　　　　   書記官  陳幸潔
